臺灣新北地方法院刑事判決　　　　　 110年度審交訴字第66號
公　訴　人　臺灣新北地方檢察署檢察官
被　　　告　李賢


上列被告因過失致死案件，經檢察官提起公訴（110 年度調偵字
第1103號），被告於準備程序中就被訴事實為有罪之陳述，本院
裁定進行簡式審判程序，茲判決如下：
    主  文
李賢汽車駕駛人，無駕駛執照駕車，行經行人穿越道不依規定讓
行人優先通行，因而過失致人於死，處有期徒刑參月。
    事  實
一、李賢明知其汽車駕駛執照已易處逕註，迄今仍未重新考領，
    仍於民國109 年12月2 日凌晨5 時52分許，駕駛車牌號碼00
    0-0000號自用小客車沿新北市林口區文化三路2 段由西南往
    東北方向直行，行駛至同市區文化三路2 段41巷口時，應注
    意車前狀況，並隨時採取必要之安全措施，及行經行人穿越
    道應讓行人優先通行，而依當時天候雨、夜間有照明、柏油
    路面濕潤、無缺陷、無障礙物、視距良好，並無不能注意之
    情事，竟疏未注意及此，適楊顯宗之父親楊明通徒步行人穿
    越道上，違規闖紅燈穿越前開路口，遭李賢駕駛之上開車輛
    撞擊而倒地，經送往醫院救治，仍於同日6 時15分許因創傷
    性休克而不治。李賢於肇事後停留於現場，在有偵查犯罪職
    權之公務員或機關知悉其犯行前，即向據報前來現場處理之
    警員承認肇事並接受裁判。
二、案經楊明通之子楊顯宗訴由新北市政府警察局林口分局報告
    臺灣新北地方檢察署檢察官偵查起訴。
    理  由
一、按除被告所犯為死刑、無期徒刑、最輕本刑為3 年以上有期
    徒刑之罪或高等法院管轄第一審案件者外，於第一次審判期
    日前之準備程序進行中，被告先就被訴事實為有罪之陳述時
    ，審判長得告知被告簡式審判程序之旨，並聽取當事人、代
    理人、辯護人及輔佐人之意見後，裁定進行簡式審判程序，
    刑事訴訟法第273 條之1 第1 項定有明文。本件被告所犯係
    死刑、無期徒刑、最輕本刑為3 年以上有期徒刑以外之罪，
    其於準備程序中就被訴事實為有罪之陳述，經本院告知簡式
    審判程序之旨，並聽取公訴人及被告之意見後，認宜進行簡
    式審判程序，爰依上開規定裁定行簡式審判程序。
二、上揭事實，業據被告於警詢、偵查、本院準備程序及審理時
    坦承不諱，並有道路交通事故現場圖、道路交通事故調查報
    告表（一）（二）、新北市政府警察局林口分局交通分隊道
    路交通事故照片、新北市○○○○○○○○○道路○○○○
    ○○○○○○○路○○○○○○○○號查詢汽車駕駛人）、
    車禍路口監視器畫面翻拍光碟在卷可稽，被告之自白堪予採
    信。且按汽車行駛時，駕駛人應注意車前狀況，隨時採取必
    要之安全措施；又汽車行經行人穿越道，遇有行人穿越時，
    無論有無交通指揮人員指揮或號誌指示，均應暫停讓行人先
    行通過，道路交通安全規則第94條第3 項、第103 條第2 項
    分別定有明文，而依卷附道路交通事故調查報告表（一）所
    示，本案事故發生時，天候雨、夜間有照明、柏油路面濕潤
    、無缺陷、無障礙物、視距良好，並無不能注意之情事，被
    告於行經行人穿越道時，竟疏未注意車前狀況，禮讓行人穿
    越道上之行人即被害人，顯有過失。而被害人因被告之過失
    行為受有如事實欄所示之傷害而死亡等情，亦有長庚醫療財
    團法人林口長庚紀念醫院診斷證明書、臺灣新北地方檢察署
    相驗屍體證明書、檢驗報告書在卷可資佐證，被告之過失駕
    駛行為與被害人之死亡結果間，顯有相當因果關係，雖被害
    人楊明通行人未依號誌（闖紅燈）穿越道路為與有過失，惟
    並不因此解免被告之過失，本件事證明確，被告犯行應堪認
    定。
三、按汽車駕駛人，無駕駛執照駕車、酒醉駕車、吸食毒品或迷
    幻藥駕車、行駛人行道或行經行人穿越道不依規定讓行人優
    先通行，因而致人受傷或死亡，依法應負刑事責任者，加重
    其刑至二分之一，道路交通管理處罰條例第86條第1 項定有
    明文。經查，被告所為如事實欄所示之過失致死犯行時其汽
    車駕駛執照業經易處逕註，復未重新考取駕駛執照等情，有
    公路監理電子閘門（證號查詢汽車駕駛人）在卷可憑（見11
    0 年度偵字第6027號偵查卷第61頁），竟仍無照駕車上路，
    行經行人穿越道不依規定禮讓行人穿越道上之行人（被害人
    ），因而致被害人死亡，則其所犯過失致死罪自應依上開規
    定加重其刑。復按刑法總則之加重，係概括性之規定，所有
    罪名均一體適用；刑法分則之加重，係就犯罪類型變更之個
    別犯罪行為予以加重，成為另一獨立之罪名；道路交通管理
    處罰條例第86條第1 項關於汽車駕駛人，無駕駛執照駕車、
    酒醉駕車、吸食毒品或迷幻藥駕車、行駛人行道或行經行人
    穿越道不依規定讓行人優先通行，因而致人死亡，依法應負
    刑事責任者，加重其刑至二分之一之規定，係就刑法過失致
    死罪之基本犯罪類型，對於加害人為汽車駕駛人，於從事駕
    駛汽車之特定行為時，或於行駛人行道、行經行人穿越道之
    特定地點，不依規定讓行人優先通行，因而致人死亡之特殊
    行為要件予以加重處罰，已就原犯罪類型變更之個別犯罪行
    為予以加重，而成另一獨立之罪名，自屬刑法分則加重之性
    質（最高法院92年度第1 次刑事庭會議決議、99年度台非字
    第198 號判決意旨參照）。是核被告所為，係犯道路交通管
    理處罰條例第86條第1 項、刑法第276 條之汽車駕駛人，無
    駕駛執照駕車，行經行人穿越道不依規定讓行人優先通行，
    因而犯過失致人於死罪，並應依前揭道路交通管理處罰條例
    之規定加重其刑（公訴人漏列行經行人穿越道不依規定讓行
    人優先通行應予補充）。又被告於肇事後，在有偵查權限之
    警察機關尚不知何人為肇事者前，留在現場並主動向據報前
    來處理之員警坦承肇事，而自首並接受裁判，有道路交通事
    故肇事人自首情形記錄表1 紙附卷可佐（見110 年度偵字第
    6027號偵查卷第25頁），符合自首要件，爰依刑法第62條前
    段規定，減輕其刑，並依法先加後減。爰審酌被告因一時疏
    失令被害人枉送寶貴生命，並造成被害人家屬無法彌補之傷
    痛，所為應予非難，惟其事後已與被害人家屬達成和解，有
    和解書1 份在卷足佐，犯後態度尚佳，暨衡其素行、智識程
    度、職業、家庭、經濟狀況，並考量被害人有闖越紅燈之嚴
    重違反交通規則之情形，被告之過失情節相對輕等一切情狀
    ，量處如主文所示之刑，以資懲儆。另按被告所犯刑法第27
    6 條過失致人於死罪之法定刑為5 年以下有期徒刑，倘依道
    路交通管理處罰條例第86條第1 項規定加重法定刑後，縱受
    6 個月以下有期徒刑之量刑宣告，仍與刑法第41條第1 項規
    定得易科罰金之條件不符，自不得諭知易科罰金。末按未曾
    因故意犯罪受有期徒刑以上刑之宣告者，或前因故意犯罪受
    有期徒刑以上刑之宣告，執行完畢或赦免後，5 年以內未曾
    因故意犯罪受有期徒刑以上刑之宣告者，始得宣告緩刑，此
    觀刑法第74條第1 項規定甚明。故凡在判決前已受有期徒刑
    以上刑之宣告確定者，即不合於緩刑條件；至於前之宣告刑
    已否執行，以及被告犯罪時間之或前或後，在所不問；因而
    前已受有期徒刑之宣告者，即不得於後案宣告緩刑（最高法
    院54年度台非字第148 號、103 年度台非字第212 號判決意
    旨參照）。查被告前因妨害風化案件，經臺灣臺北地方法院
    以109 年度原簡字第2 號判處有期徒刑2 月確定，並於109
    年8 月13日易科罰金執行完畢，有臺灣高等法院被告前案紀
    錄表1 份在卷可稽，是被告於本院判決之前已因故意犯罪受
    有期徒刑以上刑之宣告並確定在案，揆諸上開說明，不符合
    得宣告緩刑之要件，本院自無從給予被告緩刑之機會，附此
    敘明。
據上論斷，應依刑事訴訟法第273 條之1 第1 項、第299 條第1
項前段，道路交通管理處罰條例第86條第1 項，刑法第276 條、
第62條前段，刑法施行法第1 條之1 第1 項，判決如主文。
本案經檢察官蔡妍蓁提起公訴，檢察官劉新耀到庭執行職務。 
中    華    民    國   110    年    10    月    21    日
                  刑事第二十四庭  法  官  徐子涵
上列正本證明與原本無異。
如不服本判決，應於判決送達後20日內敘明上訴理由，向本院提
出上訴狀 (應附繕本) ，上訴於臺灣高等法院。其未敘述上訴理
由者，應於上訴期間屆滿後20日內向本院補提理由書「切勿逕送
上級法院」。
                                  書記官  游士霈
中    華    民    國   110    年    10    月    21    日
附錄本案論罪科刑法條全文：
中華民國刑法第276條
因過失致人於死者，處5 年以下有期徒刑、拘役或50萬元以下罰
金。